【裁判字號】    97,易,641
【裁判日期】    970630
【裁判案由】    詐欺
【裁判全文】
臺灣高雄地方法院刑事判決               97年度易字第641號
公  訴  人  臺灣高雄地方法院檢察署檢察官
被      告  乙○○
上列被告因詐欺案件，經檢察官提起公訴（臺灣高雄地方法院檢
察署97年度偵字第3040、4273號），本院合議庭裁定由受命法官
獨任進行簡式審判程序，茲判決如下：
    主  文
乙○○幫助意圖為自己不法之所有，以詐術使人將本人之物交付
，處有期徒刑肆月，如易科罰金，以新台幣壹仟元折算壹日。
    事  實
一、乙○○依其知識、經驗，應可預見金融機構帳戶係個人理財
    之重要工具，為個人財產、信用之重要表徵，如交予他人使
    用，有供作財產犯罪用途之可能，而一般人取得他人帳戶存
    摺及金融卡之目的，在於取得贓款及掩飾犯行不易遭人追查
    ，對於提供帳戶雖無引發他人萌生犯罪之確信，但仍以縱若
    他人利用其提供之帳戶持以詐欺取財，亦不違背其本意之幫
    助詐欺犯意，於民國96年9 月22日某時許，在高雄市楠梓加
    工區○○路附近某處，將其所有之第一商業銀行（下稱第一
    銀行）梓本分行帳號00000000000 號帳戶及台灣新光商業銀
    行（下稱新光銀行）彌陀簡易分行帳戶0000000000000 號帳
    戶之存摺、金融卡及密碼均交付予某真實姓名年籍不詳自稱
    「升仔」之成年男子使用，以此方式幫助該成年男子為詐欺
    取財犯行時，方便取得贓款及掩飾詐欺犯行不易遭人查緝。
    嗣該成年男子於取得乙○○所交付之上開金融機構帳戶後，
    隨即與真實姓名年籍不詳之成年人等人組成詐欺集團，共同
    基於意圖為自己不法之所有之詐欺犯意聯絡，推由該詐欺集
    團之成年成員：(一)先於96年9 月29日下午2 時許，撥打電話
    予甲○○向其佯稱其銀行帳戶已遭凍結，應將款項匯入公證
    帳戶云云，致甲○○不疑有他陷於錯誤，遂於同日下午3 時
    20分許，匯款新台幣（下同）840,000 元至乙○○所提供之
    前揭第一銀行帳戶內，嗣因銀行人員察覺有異並將上開款項
    凍結，前揭詐欺集團成年成員始未能取得上開款項；(二)又於
    96年10月2 日某時許，撥打電話予丙○○向其佯稱其戶籍資
    料遭冒用並涉及詐騙案件，應匯款至指定帳戶云云，致丙○○不疑有他陷於錯誤，遂於同年月3 日上午10時36分許，匯
    款56,000元至乙○○所提供之前揭新光銀行帳戶內，待得手
    後，上開詐欺集團成年成員於同日即將詐騙所得款項自上開
    帳戶中提領一空；(三)再於96年10月3 日上午11時許，撥打電
    話予丁○○向其佯稱其銀行帳戶因涉及非法洗錢已遭凍結，
    應將帳戶內款項領出並匯入指定帳戶云云，致丁○○不疑有
    他陷於錯誤，遂於同日下午2 時許，匯款50,000元至乙○○
    所提供之前揭新光銀行帳戶內，待得手後，上開詐欺集團成
    年成員即於同日亦將詐騙所得款項自上開帳戶中提領一空。
    嗣因甲○○、丙○○及丁○○察覺有異並報警處理，始循線
    查知上情。
二、案經丙○○訴由基隆市警察局第一分局報請臺灣基隆地方法
    院檢察署檢察官呈請臺灣高等法院檢察署檢察長移轉臺灣高
    雄地方法院檢察署檢察官及高雄縣政府警察局報請台灣高雄
    雄地方法院檢察署檢察官偵查起訴。
    理  由
一、本案被告乙○○所犯係死刑、無期徒刑、最輕本刑為3 年以
    上有期徒刑以外之罪，其於準備程序就前揭被訴事實為有罪
    之陳述，經受命法官告知簡式審判程序之旨，並聽取其與公
    訴人之意見後，本院認無不得或不宜改依簡式審判程序進行
    之處，爰依刑事訴訟法第273 條之1 第1 項、第284 條之1
    規定，裁定本件由受命法官獨任進行簡式審判程序，合先敘
    明。
二、事實之認定：
    (一)上揭犯罪事實，業據被告於本院審理中坦承不諱（參見本
      院卷第33、45至47頁），亦據證人即被害人丁○○、甲○○及丙○○於警詢中證述明確（參見警卷第7 至12頁），
      並有新光銀行彌陀簡易分行96年11月9 日（96）新光銀彌
      陀簡字第960095號函檢附被告所有之前揭新光銀行帳戶客
      戶基本資料及交易明細1 份（參見警卷第14至17頁）、第
      一銀行梓本分行96年10月15日一梓本字第90072 號函檢附
      被告所有之前揭第一銀行帳戶客戶資料及存款往來明細1
      份（參見警卷第18至20頁）、被害人丁○○匯款之台灣銀
      行匯款回條聯1 紙（參見警卷第21頁）、被害人丙○○匯
      款之新光銀行存入憑條1 紙（參見警卷第24頁）及被害人
      甲○○匯款之第一銀行存款存根聯1 紙（參見警卷第32頁
      ）附卷足資佐證。從而，被告上開自白與事實相符，自可
      採為認定事實之證據。是被告將上開金融機構帳戶提供他
      人使用以遂行詐欺取財犯行乙節，已足認定。
    (二)按金融帳戶為個人之理財工具，而現今臺灣社會，因政府
      開放金融業申請設立，金融機構大量增加，一般民眾皆可
      以存入最低開戶金額之方式自由申請開設金融帳戶，並無
      任何特殊之限制，因此一般人申請存款帳戶極為容易而便
      利，且得同時在不同金融機構申請多數存款帳戶使用，並
      無使用他人帳戶之必要，此為一般日常生活所熟知之常識
      ；故除非充作犯罪使用，並藉此躲避警方追緝，一般正常
      使用之存款帳戶，並無向他人租用或購買帳戶存摺及提款
      卡之必要。何況，金融存款帳戶，攸關存戶個人財產權益
      之保障，專屬性甚高，衡諸常理，若非與本人有密切關係
      ，不可能提供個人帳戶供他人使用，縱有交付個人帳戶予
      他人使用之特殊情形，亦必會先行瞭解他人使用帳戶之目
      的始行提供，參以坊間報章雜誌及其他新聞媒體，對於以
      簡訊通知中獎、刮刮樂、假退稅真詐財或其他類似之不法
      犯罪集團，經常利用大量收購之他人存款帳戶，以隱匿其
      等詐欺取財犯罪之不法行徑，規避執法人員之查緝，並掩
      飾、確保因自己犯罪所得之財物，類此在社會上層出不窮
      之案件，亦多所報導及再三披露，是避免此等專屬性甚高
      之物品被不明人士利用為與財產有關之犯罪工具，亦應為
      一般生活認知所應有之認識。被告於行為時為具有相當智
      識及生活閱歷之成年人，對此社會現狀，自應知之甚詳，
      是被告對他人取得其所有上開銀行帳戶之目的，有可能供
      作詐欺取財使用，自應有所預見，竟仍將其帳戶提供他人
      使用，縱無證據證明被告明知他人之犯罪態樣（按有可能
      係供詐欺、或擄車勒贖之用），然就他人嗣後將被告提供
      之帳戶供作詐欺取財之用，並藉以方便取得贓款及掩飾其
      詐欺犯行不易遭人查緝，顯不違反被告之本意，被告自有
      幫助他人詐欺取財之未必故意。
    (三)綜上所述，本件事證已臻明確，被告幫助詐欺取財犯行洵
      堪認定，應予依法論科。
三、論罪與科刑：
    按刑法上之幫助犯，係對於犯罪與正犯有共同之認識，而以
    幫助之意思，對於正犯資以助力，而未參與實施犯罪之行為
    者而言（最高法院75年度台上字第1509號、84年度台上字第
    5998號、88年度台上字第1270號判決參照）；是以，如未參
    與實施犯罪構成要件之行為，且係出於幫助之意思提供助力
    ，即屬幫助犯，而非共同正犯。本件被告提供其金融機構帳
    戶予他人使用，使他人得基於詐欺取財之犯意，向被害人施
    用詐術，致使被害人陷於錯誤而交付款項，以遂行詐欺取財
    之犯行，然被告單純提供其金融機構帳戶予他人使用之行為
    ，並不等同於向被害人施以欺罔之詐術行為，此外，復無其
    他證據證明被告有參與詐欺取財犯行之構成要件行為，是被
    告提供其金融機構予他人使用之行為，係對於他人遂行詐欺
    取財之犯行資以助力。核被告所為，就被害人丁○○、丙○○遭詐騙部分，係犯刑法第30條第1 項、第339 條第1 項詐
    欺既遂罪之幫助犯；就被害人甲○○遭詐騙部分，係犯同法
    第30條第1 項、第339 條第2 項、第1 項詐欺未遂罪之幫助
    犯。被告以一行為同時交付上開二金融機構帳戶予他人使用
    ，僅係出於一幫助詐欺取財之犯意為之，應僅論以一幫助行
    為；又衡諸被告犯罪情節，並依刑法第30條第2 項之規定，
    按正犯之刑減輕之。爰審酌被告提供金融機構帳戶予他人使
    用，不僅造成執法機關不易查緝犯罪行為人，嚴重危害社會
    治安，助長社會犯罪風氣，更造成被害人求償上之困難，其
    所為誠屬可議，惟念及其犯後終能坦承犯行，堪認尚有悔意
    ，且其本身並無實際參與詐欺取財之犯行，犯罪情節尚非重
    大，並考量被害人遭詐騙之金額及檢察官求處有期徒刑1 年
    尚嫌過重等一切情狀，量處如主文所示之刑，並於考量被告
    之年齡、家庭經濟狀況、學歷及職業等節後，諭知以1,000
    元折算1 日之易科罰金折算標準，以資懲戒。
據上論斷，應依刑事訴訟法第273 條之1 第1 項、第284 條之1
、第299 條第1 項前段，刑法第339 條第1 項、第30條第1 項前
段、第2 項、第41條第1 項前段，刑法施行法第1 條之1 ，判決
如主文。
本案經檢察官李佳韻到庭執行職務。
中    華    民    國    97    年    6    月     30    日
                  刑事第八庭  法  官 陳振嘉
以上正本證明與原本無異。
如不服本判決應於收受本判決後10日內向本院提出上訴書狀，並
應敘述具體理由，如未敘述上訴理由者，應於上訴期間屆滿後20
日內補提理由書狀於本院（均須按他造當事人之人數附繕本）「
切勿逕送上級法院」。
中    華    民    國    97    年    6     月    30    日
                              書記官  顏宗貝
附錄本案判決論罪科刑法條全文：
刑法第339條第1項
意圖為自己或第3 人不法之所有，以詐術使人將本人或第3 人之
物交付者，處5 年以下有期徒刑、拘役或科或併科1,000 元以下
罰金。


司法院資訊處製作；財團法人民間司法改革基金會備份。
